臺灣高等法院民事判決　　　　　　　　　　　　　　　九十二年度上字第八一六號
　　上　訴　人　精業股份有限公司
　　法定代理人　丁○○
　　訴訟代理人　張世興律師
　　被 上訴 人　譜訊資訊股份有限公司
　　法定代理人　甲○○
　　訴訟代理人　楊鈞國律師
　　　　　　　　楊惠琳律師
　　　　　　　　陳宜君律師
右當事人間請求給付貨款事件，上訴人對於中華民國九十二年七月十八日台灣台北地
方法院九十二年度訴字第八九四號第一審判決提起上訴，經本院於九十三年四月五日
言詞辯論終結，茲判決如左：
    主      文
原判決廢棄。
被上訴人應給付上訴人新台幣貳佰陸拾陸萬壹仟參佰肆拾伍元，及自民國九十一年六
月一日起至清償日止，按週年利率百分之五計算之利息。
第一、二審訴訟費用由被上訴人負擔。
本判決所命給付，於上訴人供擔保新台幣捌拾玖萬元後，得假執行；但被上訴人如預
供擔保新台幣貳佰陸拾陸萬壹仟參佰肆拾伍元，得免為假執行。
    事      實
甲、上訴人方面：
一、聲明：
  (一)原判決廢棄。
  (二)被上訴人應給付上訴人新台幣（下同）二百六十六萬一千三百四十五元，及自民
    國九十一年六月一日起至清償日止按年息百分之五計算之利息。
  (三)上訴人願供擔保請准宣告假執行。
二、陳述：除與原判決記載相同者外，補稱：
  (一)本件前經第一審及本院均已一再確認本件訴訟之爭點為「系爭買賣契約書為通謀
    虛偽意思表示而無效？」，被上訴人另行提出本件係屬承攬而非買賣之法律關係
    ，乃屬新攻擊或防禦方法，依民事訴訟法第四百四十七條規定，依法自不得為之
    ，如有違反，第二審法院應駁回之。
  (二)被上訴人既自承係因上訴人公司業務專員乙○○業績計算之關係，應其個人請求
    ，幫忙乙○○個人，而與上訴人公司簽訂系爭本件買賣契約。則被上訴人「幫忙
    乙○○個人」，係屬其為本件買賣之動機而已，自不影響本件買賣之成立，且非
    上訴人公司所知悉，即與通謀虛偽意思表示無涉。
  (三)證人乙○○固證稱：「是在IBM公司的大樓開協調會，是由我代表精業公司出面
    的。」等語，惟依精業公司內部之授權辦法，承辦人就銷售相關作業之任何事項
    ，均無決定權限，而需分層報請主管審查及決定，從而，乙○○此部份證詞顯非
    可採。核乙○○參與協調之舉，應屬事後基於道義及客戶立場，以個人名義為被
    上訴人善後處理Ｈ８０主機，以避免被上訴人損失而已，此參諸乙○○一方面於
    三月間曾參與協調幫助譜訊公司轉單，嗣後於三月底四月初仍應照上訴人公司規
    定，出貨給譜訊公司，且譜訊公司亦加以收受一節足稽。
  (四)本件乃係商品買賣，猶如一般電腦買賣，依買受人所需規格，出售該電腦商品，
    到府安裝測試，僅係附隨義務而已，究不得因有「到府安裝測試」，其法律性質
    即由買賣轉變成承攬。其他如冷氣機之買賣，其道理亦係如此。因此，本件商品
    買賣之法律關係，確屬買賣，而非承攬，不因有無安裝測試而所差異。再者，安
    裝測試，必須被上訴人配合安排提供安裝處所，上訴人始得為之，而本件未安裝
    測試，乃係因被上訴人事實上無法提供安裝處所予上訴人為之所致，而非可歸責
    於上訴人。況且，只要被上訴人能提供在何處安裝測試，並通知上訴人，上訴人
    均得予以配合完成。本件被上訴人從未提供安裝處所暨通知上訴人，是其指摘上
    訴人未安裝測試而不得請款，顯無理由。
三、證據：除援用第一審所提立證方法外，補提精業股份有限公司授權辦法乙件。
乙、被上訴人方面：
一、聲明：
  (一)上訴駁回。
  (二)如受不利判決，被上訴人願供擔保請准免為假執行。
二、陳述：除與原判決記載相同者外，補稱：
  (一)太電公司於九十年八、九月間，確定爭取獲得承攬奧黛莉公司「電腦主機」專案
    以前，系爭「Ｈ８０電腦主機」之製造商即ＩＢＭ公司，曾多次出面與太電公司
    及上訴人精業公司，三方共同協商，最後由ＩＢＭ公司決定奧黛莉公司「電腦主
    機」專案，由太電公司承攬。然在奧黛莉公司決定由太電公司承攬該「電腦主機
    」專案以前，奧黛莉公司尚表示希望太電公司透過被上訴人公司承攬奧黛莉公司
    之「電腦主機」專案。後來被上訴人確定未爭取獲得承攬奧黛莉公司之「電腦主
    機」專案，且上訴人於九十一年間喪失ＩＢＭ公司代理商資格後，上訴人除向被
    上訴人公司及訴外人匯頂電腦股份有限公司、台灣全錄股份有限公司及神鼎科技
    股份有限公司等公司，表示希望以「買方（即後手）付款後，同時再向賣方（即
    前手）給付同一貨款」之付款方式（即Pay To Pay買賣付款方式），及配合開立
    同一買賣交易價格發票之方式，協助上訴人暫時處理系爭Ｈ電腦主機，且上訴
    人對於被上訴人公司、匯頂公司、台灣全錄公司及神鼎公司等公司，表示即將找
    到真正買主之情形下，被上訴人及訴外人匯頂公司、台灣全錄公司、神鼎公司等
    公司，始同意配合上訴人為之。又為解決上訴人庫存Ｈ電腦主機之壓力，由Ｉ
    ＢＭ公司、聚碩公司、太電公司及上訴人公司等公司曾多次開會協商，然最終由
    於無法找到真正買主而不了了之。
  (二)系爭Ｈ電腦主機係特殊機種，原廠ＩＢＭ公司對該機種之規劃、安裝有所管制
    ，該機種之測試安裝，須經由ＩＢＭ原廠或經ＩＢＭ公司授權之工程師完成。對
    於系爭Ｈ電腦主機之代理商間進出貨爭議，ＩＢＭ公司並有權仲裁之。故系爭
    Ｈ電腦主機須經ＩＢＭ公司代理商將電腦主機運送至業主指定處所，並完成測
    試安裝並經過業主確認後，始完成一定之工作，足證系爭Ｈ電腦主機之交易法
    律關係，係屬於承攬，而非買賣。
  (三)上訴人精業公司與被上訴人譜迅公司間依原證一號報價單所產生之法律關係，有
    約定應完成一定之工作，他方始給付報酬之性質，與單純完成財產權之移轉，他
    方即給付價金之買賣關係，並不相同，足見上訴人精業公司與被上訴人譜迅公司
    間，係屬於承攬而非買賣法律關係。故縱認為依據原證一號報價單，雙方已達成
    承攬合意之約定，惟按民法第四百九十條第一項規定：「稱承攬者，謂當事人約
    定，一方為他方完成一定之工作，他方俟工作完成，給付報酬之契約。」，上訴
    人精業公司既未完成測試及安裝程序，其請求權依法尚未成立。
三、證據：除援用第一審所提立證方法外，並聲請訊問證人丙○○、乙○○。
    理      由
一、按當事人得提出新攻擊或防禦方法，但在第一審整理並協議簡化後已不得主張之
    爭點，第二審法院得駁回之，修正前民事訴訟法第四百四十七條第一款定有明文
    。而民事訴訟法施行法第四條之二亦規定「修正之民事訴訟法第四百四十七條之
    規定，依本施行法第十二條第二項公告施行後，於修正前已繫屬於第二審之事件
    ，於該審級終結前，仍適用修正前之規定」。經查，本件上訴人係於民國九十二
    年八月十八日向原審聲明上訴而繫屬本院，有收案戳記可稽（見本院卷第十九頁
    ），而修正之民事訴訟法於同年九月一日開始施行，參諸前開說明，自應適用修
    正前之規定。又查，經原審於九十二年四月二十九日整理並協議簡化爭點（見原
    審卷(一)第七四頁）為系爭買賣契約是否為通謀虛偽意思表示，於本院九十二年十
    月二日準備程序期日，復自承兩造爭點為系爭買賣契約是否為通謀虛偽意思表示
    （見本院卷第三七頁），可信兩造爭執之重點為本為彼此間之法律行為是否出於
    通謀虛偽意思表示，故被上訴人雖於同年十一月三日始爭執兩造間之法律關係屬
    承攬而非買賣（見本院卷第七十頁），惟本件系爭契約性質係屬承攬或買賣之法
    律關係，與上訴人得否請求被上訴人給付有密相關，且被上訴人於原審亦曾主張
    系爭電腦主機需經組裝測試完成（見原審卷(三)第六三頁），故亦不礙上訴人之防
    禦與本件訴訟之終結，是本院自得不予駁回此新攻擊或防禦方法，合先說明。
二、上訴人起訴主張：被上訴人於九十年八月三日向上訴人訂購Ｈ８０電腦產品一批
    ，貨款總計二百六十六萬一千三百四十五元，有經被上訴人簽認之報價單可稽，
    上訴人已於九十一年三月二十九日交貨予被上訴人簽收，且先後於同年三月二十
    九日及同年四月十九日開立統一發票向被上訴人請款，依兩造約定之付款條件「
    月結三十日」，被上訴人至遲應於九十一年五月三十一日以前付清全部貨款，惟
    被上訴人經迭催而未予置理，迄今猶未給付貨款，為此請求被上訴人給付二百六
    十六萬一千三百四十五元，及自民國九十一年六月一日起至清償日止按年息百分
    之五計算之利息等語。
三、被上訴人先則辯稱：被上訴人於九十年八月三日簽署之報價單，係與上訴人共同
    確認系爭Ｈ８０電腦主機之總價金額，俾便被上訴人向業主即台灣奧黛莉股份有
    限公司（下稱奧黛莉公司）提出報價，以爭取承攬奧黛莉公司之電腦主機專案之
    用，並非兩造間就系爭電腦主機有買賣意思表示合意之契約，且上訴人亦非出於
    出售系爭電腦主機之意思而提供予被上訴人，故兩造間就報價單係屬通謀虛偽意
    思表示，並無成立買賣之真正意思表示，雙方之買賣契約應屬無效，上訴人並無
    請求被上訴人給付貨款之權。縱認非屬通謀虛偽買賣，本件係屬附停止條件之買
    賣，以被上訴人通知交貨為停止條件，被上訴人未曾請求上訴人交貨，條件即未
    成就，買賣契約尚未生效，上訴人亦不得請求給付貨款等語。嗣則又以系爭Ｈ８
    ０電腦主機之規格特性，須經由ＩＢＭ原廠或授工程師完成安裝測試，是兩造間
    之法律關係應屬承攬契約而非買賣，茲既未完成安裝測試，自不得請求給付承攬
    報酬等語，資為抗辯。
四、查被上訴人公司自九十年三月二十一日起，擬承攬奧黛莉公司整合為各門市之電
    腦專案，而有建置硬體設備之需要（原廠為ＩＢＭ公司主機名稱：７０２６─Ｈ
    ８０ＲＳ６０００，不稱Ｈ８０主機），而向上訴人公司詢價，上訴人即向Ｈ８
    ０主機之發貨商聚碩公司要求支援，並於同年八月三日，由上訴人高級業務專員
    乙○○提出總價二百六十六萬一千三百四十五元（含稅）之報價單予被上訴人公
    司協理葉玉娟，經葉玉娟於其上簽認，上訴人並於九十年八月十三日，向聚碩公
    司訂購Ｈ８０主機，聚碩公司旋即依約交貨，上訴人業並已付清貨款；及上訴人
    於九十一年三月二十九日、四月二日將Ｈ８０主機及相關設備送至被上訴人營業
    處所之事實，有上訴人所提報價單（原審卷(一)第十三頁）、出庫單（原審卷(一)第
    十四頁、第十五頁）、統一發票（原審卷(一)第十六頁、第十七頁）在卷可憑，且
    經證人乙○○（見原審卷(三)第三十至三十二頁）、葉玉娟（原審卷(三)第三十六至
    三十七頁）、上訴人公司協理阮英彥（原審卷(三)第七十五至七十七頁）、古世舜
    （原審卷(三)第八十三至八十五頁）證述屬實，復為兩造所不爭執（見本院卷第三
    七頁），堪信為實在。
五、上訴人主張伊已依經被上訴人確認之報價單之規格，交付系爭Ｈ８０主機，自得
    請求給付買賣價金，但為被上訴人所不同意，並以前揭情詞抗辯。經按，表意人
    與相對人通謀而為虛偽意思表示者，其意思表示無效。但不得以其無效對抗善意
    第三人，民法第八十七條第一項固定有明文，惟法律行為成立後，主張係因表意
    人與相對人通謀而為之虛偽意思表示，其行為應屬無效者，應由主張無效之當事
    人負舉證責任（最高法院二十七年上字第二六二二號判例參照）。本件經查：
  (一)證人葉玉娟即被上訴人公司協理固證稱：「這張報價單是原告為奧黛莉專案所提
    出之報價‧‧‧我在八月三十日正式向奧黛莉公司報價，其規格、數量與此張八
    月三日之報價單相同‧‧‧我告訴乙○○說如果這個主機原告公司不能賣的話，
    我們可以不要賣奧黛莉公司主機，我們可以只接受奧黛莉公司其他專案部分，乙
    ○○表示抱歉，此報價到此為止。」、「就此二張統一發票被告並未向原告訂貨
    ，被告亦無通知原告出貨，原告今日以原告向被告於八月三日報價之報價單，當
    作被告知訂購單。」等語（見原審卷(三)第三六頁、第三七頁、第三八頁）。但依
    當時上訴人公司實際負責系爭電腦主機採購與出賣業務之證人乙○○證稱：「（
    原告是否有將主機賣給被告公司？）有，於九十一年四、五月時因ＩＢＭ、聚碩
    公司未履行轉銷承諾，被告公司要將此主機退回，因我要離職，被告怕無人處理
    ，所以要求退回主機‧‧‧」（見原審卷(三)第三三頁、第三四頁）、「（到最後
    有無確定要買或是不要買？）我的認知是我與主管丙○○到譜訊公司洽談訂單的
    過程中已經達百分之五十的購買可能性，我可以確定要買賣的默契及誠意是在我
    請譜訊公司簽發訂單之前就已經確定‧‧‧精業公司與譜訊公司已經有買賣的合
    意，而且雙方口頭上同意這筆交易，只是書面上的訂單還沒有到而已。」（見本
    院卷第一一七頁）、「（上代：這張報價單就是譜訊公司決定要買的最後的確認
    ？）是的，這個案件時間拖得很久，主管有壓力，叫我親自請他們簽認後取回。
    」等語（見本院卷第一一八頁）；及曾任上訴人公司協理阮英彥證稱：「被告提
    出電腦硬體之需求，乙○○報價，經討價還價後成交，我曾經看到被告於乙○○
    報價單上簽認，因為須有客戶簽認，主管才可簽核，我認為交易成交，即循方才
    所述流程於出庫通知單簽認。」（見原審卷(三)第七七頁），且系爭報價單既經被
    上訴人公司協理葉玉娟簽名確認，其於本件交易衍生糾紛後，因事涉利害，已難
    以證人葉玉娟之證詞，即遽認兩造間之契約行為係出於通謀虛偽意思表示。
  (二)被上訴人雖辯稱系爭報價單係與上訴人間共同確認系爭電腦主機之總價金額之用
    ，且上訴人公司業務代表乙○○稱須在報價單上簽字，以作為向ＩＢＭ公司報價
    格確認之用，故被上訴人公司始於報價單上簽字，並無向上訴人訂購系爭電腦主
    機之意思，且被上訴人公司與廠商間之業務往來，一向以被上訴人公司名義所製
    作之訂貨單做為雙方買賣關係之依據云云，並提出訂貨單（見原審卷(一)第三六頁
    ）為證，且據證人葉玉娟亦證稱：「‧‧‧所以原告之業務乙○○於八月三日提
    出卷附之報價單，確認購買之規格、數量、價格，乙○○表示會將此張報價單向
    ＩＢＭ公司報備，‧‧‧我在八月三十日正式向奧黛莉公司報價，其規格、數量
    與此張八月三日之報價單相同‧‧‧」（見原審卷(三)第三七頁）。然依系爭報價
    單備註欄記載：「1.以上報價有效期限為十五天。2.付款條件為月結日。3.此
    單待通知交貨。」，其下並載有：「客戶訂購簽認」，故上訴人向被上訴人提出
    之報價單上所載之價格期限為十五日，如被上訴人無訂購之意思，並無須在報價
    單上簽認。又本件係被上訴人公司欲承攬奧黛莉公司電腦建置專案，被上訴人則
    向上訴人購買電腦主機，上訴人則依被上訴人所需規格，向聚碩公司採買，因此
    關於系爭電腦主機之交易，係分別存在於被上訴人公司與奧黛莉公司、上訴人公
    司與被上訴人公司，及上訴人公司與聚碩公司之間，衡情被上訴人公司如欲向奧
    黛莉公司報價，應以被上訴人公司之報價單報價為準據，上訴人公司欲向聚碩公
    司購買，則無須經被上訴人公司之同意，故並無被上訴人公司須在報價單上簽認
    始能向奧黛莉公司報價或上訴人公司向聚碩公司購買之理。另依證人乙○○證稱
    ：「‧‧‧因原告公司不想有庫存壓力，所以阮英彥請我與被告公司協理協調，
    由被告公司向原告公司先發Ｈ８０訂單結業績，解除庫存壓力，事先我有先詢問
    葉玉娟此個案子是否有問題？葉玉娟說：非常有把握，但如果有問題的話，要請
    原告公司支援，如與原廠洽談，我之前經過原告公司阮英彥、聚碩公司的古世舜
    之同意，而答應葉玉娟將給予支援‧‧‧」等語（見原審卷(三)第三二頁）。故由
    證人葉玉娟及乙○○之證詞可知，上訴人公司雖因先行向聚碩公司進貨有庫存壓
    力之問題，要求被上訴人公司與之先行簽立訂單，被上訴人亦因確認可接獲奧黛
    莉公司之專案而同意簽立購買。證人葉玉娟所稱乙○○表示會將此張報價單向Ｉ
    ＢＭ公司報備云云，係指如被上訴人公司無法獲得奧黛莉公司之訂單，上訴人同
    意與聚碩公司、ＩＢＭ公司協商由原廠處理系爭電腦主機，則兩造間確有買賣系
    爭電腦主機之合意，並非出於通謀虛偽已明，被上訴人所辯，尚非可採。
  (三)被上訴人又辯稱系爭報價單簽立時間與交貨時間相隔半年以上，且上訴人將系爭
    電腦主機交付予非終端使用者之被上訴人，顯與業界慣例不符，且依被上訴人公
    司之採購稽催表（見原審卷(二)第四八頁、第六六頁、第二五０頁），亦無系爭電
    腦主機交易之記載等語。然查，被上訴人與奧黛莉公司間就系爭Ｈ８０電腦主機
    建置之承攬契約，於被上訴人簽立系爭報價單後之同年九、十月間，遭訴外人太
    電公司所攔截搶標，為被上訴人所不爭執，並經證人乙○○證述屬實（見本院卷
    第一一九頁）。而系爭電腦主機性質上屬大件專案之特殊電腦主機，被上訴人既
    無法將系爭電腦主機出售予奧黛莉公司，自無從直接指示上訴人將之安置於奧黛
    莉公司，而肇生兩造間應否依時交貨等交易爭執，故上訴人於契約成立後，相隔
    半年以上始於九十一年三月間交貨，將系爭電腦主機交付給被上訴人，衡諸前情
    ，難認異常。至被上訴人公司內部採購稽催表縱無相關之交易記載，亦屬被上訴
    人公司內部採購管控之問題，難憑此否認系爭交易之存在。
  (四)被上訴人另辯稱伊係為協助乙○○提昇業績，因此同意協助開立發票及以Pay To
    Pay 交易方式虛假買賣系爭電腦主機，嗣後乙○○並要求訴外人匯頂公司、台灣
    全錄股份有限公司及神鼎公司，協助配合開立發票及Pay To Pay之交易方式，或
    協助暫為借放電腦之方式，為虛假之買賣，是兩造間就系爭電腦主機為通謀虛偽
    買賣等語，並提出說明函二份（見原審卷(一)第三四頁、第三五頁）、銷貨退回證
    明單（見原審卷(一)第三七頁、第三八頁）為證。然查，被上訴人已自承：「‧‧
    ‧然由於後來被上訴人確定未爭取獲得承攬奧黛莉公司之電腦主機專案，且上訴
    人於九十一年間喪失ＩＢＭ公司代理商資格後，上訴人除向被上訴人公司及訴外
    人匯頂電腦股份有限公司、台灣全錄股份有限公司及神鼎科技股份有限公司等公
    司表示希望以『買方（即後手）付款後，同時再向賣方（即前手）給付同一貨款
    』之付款方式‧‧‧」等語（見本院卷第五八頁、第五九頁），且依上訴人所提
    匯頂公司說明函：「‧‧‧精業公司業務員乙○○於九十一年四月份左右告知‧
    ‧‧」，及神鼎公司說明函「‧‧‧由於客戶延後安裝，故要求本人協助尋找地
    方借放，於九十一年五月間乙○○先生便安排快遞運送此批貨至本人公司‧‧‧
    」之記載，顯見有關被上訴人所辯「Pay To Pay」交易方式縱屬真正，亦為被上
    訴人公司未獲得奧黛莉公司就系爭電腦主機建置之專案後，上訴人為協助被上訴
    人處理系爭電腦主機所為，與兩造間就系爭電腦主機已成立之交易無影響。至證
    人葉玉娟所稱：「‧‧‧或於三月二十八日送到被告公司後就先放著，至五月份
    匯頂公司下一張採購單給被告公司，我們是基於同業的幫忙，幫原告出貨‧‧‧
    」等語（見原審卷(三)第三七頁），顯係事後為被上訴人公司卸責之詞，即非可採
    。
  (五)被上訴人雖又辯稱上訴人於被上訴人未獲得奧黛莉公司系爭電腦建置專案後，為
    解決系爭電腦主機庫存之壓力，由ＩＢＭ公司、太電公司及上訴人公司多次開會
    協商，被上訴人公司並未參與，足認被上訴人並未購買系爭電腦主機云云。然證
    人乙○○已明確證稱：「‧‧‧我之前經過原告公司阮英彥、聚碩公司的古世舜
    之同意，而答應葉玉娟將給予支援‧‧‧被告後來沒有接到這個案子，被告公司
    請我們去向ＩＢＭ公司反映，ＩＢＭ公司的專員謝朋芳請ＩＢＭ公司駐台中之負
    責與奧黛莉案件之專案經理、經銷部門主管，先舉行內部會議協調，後來找我、
    古先生至ＩＢＭ公司開會，ＩＢＭ公司承諾，這個案子先由太電公司出貨，原告
    公司的庫存主機由ＩＢＭ公司負責轉銷，整個會議結論我曾經向葉玉娟報告，葉
    玉娟也很配合幫忙‧‧‧」（見原審卷(三)第三二頁）、「‧‧‧因我要離職，被
    告怕無人處理，所以要求退回主機‧‧‧聚碩公司不願處理，要求原告做為庫存
    處理，亦即原告公司自行吸收此主機，之後賺賠自行處理。」（見原審卷(三)第三
    四頁）、「因為譜迅的訂單已經收到，所以貨還是要送給譜迅，再幫助譜迅轉單
    ，當時經我的協調，譜迅公司同意先交貨，但先不開發票，再由譜迅、精業、Ｉ
    ＢＭ公司一同幫忙解決存貨的問題。」等語（見本院卷第一二一頁），足認被上
    訴人公司於九十一年三、四月間雖未參與ＩＢＭ公司、太電公司之開會協商，但
    因係上訴人公司對被上訴人承諾與ＩＢＭ等公司洽談協助轉單，上訴人公司亦確
    由乙○○出面與ＩＢＭ等公司洽談，此為被上訴人最終無法獲得奧黛莉公司系爭
    電腦主機建置專案後之處理方式，尚難認兩造間通謀虛偽買賣。
六、按當事人就標的物及其價金互相同意時，買賣契約即為成立。買受人對於出賣人
    有交付約定價金之義務。民法第三百四十五條第二項、第三百六十七條分別定有
    明文。本件依系爭報價單，除載明產品規格及說明、產品訂價、優惠特價、數量
    ，與總價外，並於備註欄附記「此單待通知交貨」及「付款條件為月結３０日」
    等語，顯係由上訴人移轉系爭電腦主機所有權，而由被上訴人交付價金之所成立
    之買賣契約。被上訴人雖辯稱系爭Ｈ電腦主機係特殊機種，該機種須經ＩＢＭ
    公司代理商將電腦主機運送至業主指定處所，並完成測試安裝並經過業主確認後
    ，始完成一定之工作，故本件交易法律關係，係屬於承攬而非買賣，上訴人既未
    完成測試及安裝程序，其請求權依法尚未成立等語。但據證人聚碩公司業務主任
    古世舜證稱：「（這台機器是否可直接上線使用？）需要ＩＢＭ原廠工程師安裝
    ，啟動保固，但原告公司具備有安裝的技能。」（見原審卷(三)第八五頁），核與
    證人即上訴人公司電腦產品業務處處長丙○○證稱：「（聚碩公司向精業公司訂
    購電腦是單純購買硬體或是涵蓋軟體？）單純硬體。」、「（這套硬體需要原廠
    ＩＢＭ公司的工程師才能安裝測試？）不需要，精業或是聚碩公司自己就可以作
    ，但是原廠也提供測試。」大致相符（見本院卷第九三頁、第九四頁），是系爭
    電腦主機固可由原廠ＩＢＭ公司安裝測試，但非謂上訴人公司不得為之。況有關
    系爭電腦主機之安裝測試，僅屬買賣契約成立後，出賣人使買受人得以使用之附
    隨義務，其與「以完成一定工作」之承攬契約性質尚屬有間，被上訴人辯稱系爭
    契約為承攬契約，並不可採。至系爭報價單備註欄第三點記載：「此單待通知交
    貨。」，係屬買賣契約履行期之約定，被上訴人辯稱係附伊通知交貨為停止條件
    之買賣契約，除忽略上訴人確亦已將系爭電腦主機交付予被上訴人外，所辯亦不
    可採。
七、綜上所述，上訴人主張被上訴人向其購買系爭Ｈ８０電腦主機並已完交付，自可
    採信，被上訴人抗辯為通謀虛偽買賣為無可取。從而，上訴人本於買賣契約，請
    求上訴人給付價金二百六十六萬一千三百四十五元，及月結３０日後，即自九十
    一年六月一日起至清償日止，按年息百分之五計算之利息，為有理由，應予准許
    ，乃原審否准上訴人之請求，容有未合。上訴意旨指摘原判決不當，求予廢棄改
    判，為有理由，應由本院予以廢棄，並改判如主文第二項所示。又兩造分別陳明
    願供擔保以代釋明，聲請宣告假執行或免為假執行，經核均無不合，爰酌定相當
    擔保金額准許之。至兩造其餘攻擊防禦方法，經核與勝負判斷無關，故未予一一
    論酌，應予說明。
八、據上論結，本件上訴為有理由，依民事訴訟法第四百五十條、第四百六十三條、
    第三百九十條第二項、第三百九十二條第二項，第七十八條，判決如主文。
中　　　華　　　民　　　國　　九十三　　年　　　四　　　月　 　十九　 　日
                                民事第二庭
                                    審判長法  官  張　耀　彩
                                          法  官  陳  金  圍
                                          法  官  王  仁  貴
正本係照原本作成。
如不服本判決，應於收受送達後二十日內向本院提出上訴書狀，其未表明上訴理由者
，應於提出上訴後二十日內向本院補提理由書狀（均須按他造當事人之人數附繕本）
上訴時應提出委任律師或具有律師資格之人之委任狀；委任有律師資格者，另應附具
律師資格證書及釋明委任人與受任人有民事訴訟法第四百六十六條之一第一項但書或
第二項（詳附註）所定關係之釋明文書影本。
中　　　華　　　民　　　國　　九十三　　年　　　四　　　月　　 二十 　　日
　　　　　　　　　　　　　　　　　　　　　書記官  鄭　兆　璋
附註：
民事訴訟法第四百六十六條之一（第一項、第二項）：
對於第二審判決上訴，上訴人應委任律師為訴訟代理人。但上訴人或其他法定代理人
具有律師資格者，不在此限。
上訴人之配偶、三親等內之血親、二親等內之姻親，或上訴人為法人、中央或地方機
關時，其所屬專任人員具有律師資格並經法院認為適當者，亦得為第三審訴訟代理人
。
